臺灣高雄地方法院民事判決
111年度雄簡字第472號
原      告  林文傑  
被      告  陳凱婷  

上列當事人間債務人異議之訴事件，本院於民國111年5月5日言
詞辯論終結，判決如下：
    主  文
本院一一一年度司執字第二一九七三號強制執行事件之強制執行
程序，應予撤銷。
訴訟費用由被告負擔。
    事實及理由
一、原告主張：被告以臺灣高雄少年及家事法院（下稱少家法院
    ）民國110年4月28日之109年度家調字第1422號離婚等事件
    、110年度家非調字第776號返還代墊扶養費事件、110年度
    家非調字第777號酌定未成年子女會面交往事件之調解筆錄
    （下稱系爭調解筆錄）為執行名義，向本院聲請就原告對訴
    外人國軍高雄財務處之薪資債權為強制執行，經本院以111
    年度司執字第21973號返還代墊扶養費等執行事件受理（下
    稱系爭執行事件），本院已扣押原告對國軍高雄財務處之薪
    資債權在案。惟原告有依系爭調解筆錄內容給付款項，並無
    積欠被告債務之情事，詎被告竟以系爭調解筆錄對原告聲請
    強制執行，自無理由。爰依強制執行法第14條規定提起本件
    訴訟等語，並聲明：系爭執行事件之強制執行程序應予撤銷
    。
二、被告則以：原告雖於111年1月29日匯款新臺幣（下同）10,9
    00元、111年2月14日匯款9,100元，共計2萬元予被告。然並
    未告知被告是原告所匯款項，難認經被告受領，對被告自不
    生清償效力。被告遲至收受原告起訴狀繕本始知悉上開款項
    為原告匯款，已逾系爭調解筆錄所定清償期限，原告已喪失
    期限利益，被告自得請求原告一次給付15萬元等語，資為抗
    辯，並聲明：原告之訴駁回。
三、經查，原告於111年1月29日匯款10,900元、111年2月14日匯
    款9,100元予被告。被告於111年3月1日以系爭調解筆錄為執
    行名義，向本院聲請強制執行，經本院以系爭執行事件受理
    ，並扣押原告對國軍高雄財務處之薪資債權等情，有原告網
    路郵局匯款紀錄在卷可稽（見本院卷第15頁），並經本院職
    權調取系爭執行事件卷宗確認無訛，且為兩造所不爭執，堪
    信為真實。
四、本院之判斷：
　　原告另主張已依系爭調解筆錄對被告清償乙節，則為被告所
    否認，並以前詞置辯，是本院應審酌者厥為：（一）原告是
    否已依系爭調解筆錄對被告為清償？（二）原告請求撤銷系
    爭執行事件強制執行程序，有無理由？茲分述如下：
　　（一）原告已依系爭調解筆錄對被告為清償
　　⒈按依債務本旨，向債權人或其他有受領權人為清償，經其
      受領者，債之關係消滅，民法第309條第1項定有明文。又
      所謂經債權人受領者，係債務人依債之本旨提出之給付，
      除有債權人拒絕或預示拒絕受領之情事，於債之給付之利
      益已處於債權人所得管領、利用之範疇下，即該當之，不
      因債務人有無即時通知債權人而有異。
　　⒉經查，被告自陳系爭執行事件係以系爭調解筆錄第5條約定
      為執行名義聲請強制執行（見本院卷第37、44頁），而前
      開約定係載明：「關於返還借款之部分：相對人（即原告
      ）同意給付聲請人（即被告）新臺幣15,000元，給付方式
      ：共分八期給付，第一期至第七期自民國111年2月28日起
      至民國117年2月28日止，於每年2月28日給付新臺幣20,00
      0元，第八期於民國118年2月28日給付新臺幣10,000元，
      並均匯入聲請人之存款帳戶（銀行名稱：台北富邦銀行、
      帳戶號碼：000000000000號）。如有遲誤一期履行者，尚
      未到期之部分，視為全部到期。」，有系爭調解筆錄附卷
      可參（見系爭執行事件卷、本院卷第11至13頁）。又原告
      業已自其郵局帳戶，於111年1月29日匯款10,900元、111
      年2月14日匯款9,100元，共匯款2萬元至被告前開存款帳
      戶，有原告網路銀行匯款紀錄可佐（見本院第15頁），洵
      堪認定原告已依系爭調解筆錄第5條約定之金額、期限對
      被告清償債務。
　　⒊被告雖辯稱原告匯款時未通知被告受領，對被告不生清償
      效力等語。惟原告已依系爭調解筆錄第5條約定，於111年
      2月28日前匯款2萬元至被告指定帳戶，原告已依債之本旨
      履行，且原告給付款項係匯至被告可管領控制之銀行帳戶
      內，被告亦無不願或拒絕受領該等款項之意，是依首揭說
      明，堪認對被告已生清償效力，不因原告無即時告知被告
      而受影響，亦無須至被告知悉之時起，始生清償效力之理
      ，是被告所辯，要屬無據。
　　（二）原告請求撤銷系爭執行事件強制執行程序，為有理由
　　⒈按定有清償期者，債權人不得於期前請求清償，民法第316
      條前段定有明文。次按執行名義成立後，如有消滅或妨礙
      債權人請求之事由發生，債務人得於強制執行程序終結前
      ，向執行法院對債權人提起異議之訴，強制執行法第14條
      第1項前段定有明文。而所謂消滅債權人請求事由，係指
      發生足以消滅債權人全部或一部強制執行請求權之事由，
      例如清償、免除、抵銷、提存、混同、債權讓與、債務承
      擔、消滅時效完成、解除條件成就等或其他類此之情形。
      所謂妨礙債權人請求之事由，例如債權人同意延期清償、
      債務人行使同時履行抗辯權或類似情事等（最高法院98年
      度台上字第1899號判決意旨可參）。
　　⒉經查，被告聲請強制執行之債權額為15萬元，且系爭執行
      事件之強制執行程序尚未終結等節，經本院調取系爭執行
      事件卷宗核閱無訛。次查，原告已依系爭調解筆錄第5條
      約定清償被告111年度之分期款2萬元，業經前述，又原告
      既有依系爭調解筆錄第5條約定為給付，自無喪失期限利
      益可言，被告尚不得於約定清償期前即請求原告給付剩餘
      未到期之分期款項，是被告自無從請求原告給付15萬元。
      則依前揭說明，堪認本件確有消滅及妨礙被告請求之事由
      ，原告請求撤銷系爭執行事件之強制執行程序，核屬有據
      。　
五、綜上所述，原告依強制執行法第14條第1項規定，請求撤銷
    系爭執行事件之強制執行程序，為有理由，應予准許。
六、本件事證已臻明確，兩造其餘攻擊防禦方法及所提證據，核
    與判決結果不生影響，爰不逐一論述，併此敘明。
七、訴訟費用負擔之依據：民事訴訟法第78條。
中　　華　　民　　國　　111 　年　　5 　　月　　26　　日
                  高雄簡易庭　法　官  陳安信
以上正本係照原本作成。
如對本判決上訴，須於判決送達後20日內向本院提出上訴狀。如
委任律師提起上訴者，應一併繳納上訴審裁判費。　　　　　　
中　　華　　民　　國　　111 　年　　5 　　月　　26　　日
　　　　　　　　　            書記官  蔡妮君